臺灣高等法院刑事判決　　　　　　　　　　　　　九十二年度上訴字第四五七五號
　　上　訴　人
　　即　被　告　乙○○
　　　　　（原名郭宗禹）
　　義務辯護人　應明銓律師
右上訴人因違反槍砲彈藥刀械管制條例等案件，不服臺灣桃園地方法院九十一年度訴
字第一八四二號，中華民國九十二年十一月二十六日第一審判決（起訴案號：臺灣桃
園地方法院檢察署九十一年度偵字第一０二七八號、第一０九八四號），提起上訴，
本院判決如左：
    主  文
上訴駁回。
    事  實
一、乙○○（原名郭宗禹）前曾於民國（下同）八十年間因違反懲治盜匪條例、殺人
    等案件，經分別台灣彰化地方法院、台灣高等法院台中分院判處有期徒刑十二年
    、十四年六月，褫奪公權八年，嗣經台灣高等法院台中分院定其應執行刑為有期
    徒刑二十年，褫奪公權八年確定後，在八十二年三月十二日入監服刑，並於八十
    九年九月一日縮短刑期假釋出監，假釋期間交付保護管束至九十八年十二月三十
    一日（此部份未構成累犯）。
二、乙○○前經多次判刑、執行猶不知所警惕悔悟，緣其於九十年間另因違反貪污治
    罪條例、妨害自由等案件，經台灣桃園地方法院檢察署檢察官偵查後提起公訴（
    台灣桃園地方法院檢察署九十年偵字第九八二二號，惟嗣經原審法院於九十二年
    一月二十八日以九十一年訴字第五０六號為無罪判決，並經本院在九十二年九月
    四日以九十二年上訴字第一二一０號案件駁回上訴），乙○○恐因該案判決有罪
    確定後將遭撤銷假釋，為躲避入獄執行殘刑而企圖逃亡出境，遂經由案外人王永
    薊得知戊○○有門路可協助變造證件，因之在九十一年三月至四月間，備妥其所
    有照片二張、不知情之許銘欽所交付之身分證件（含國民身分證、
    及新台幣（下同）五萬及三萬元現金，兩次委由戊○○製作假證件以利其辦理護
    照潛逃出境（所涉偽變造特種文書部分未據起訴），然因戊○○所製作、交付之
    偽造證件未能順利申辦
    款項然均未獲回應，乙○○因而對戊○○心生不滿，乃決意購買槍枝逼使戊○○
    出面解決。乙○○明知各種制式或改造具殺傷力的槍枝、子彈，非經中央主管機
    關許可，不得持有，竟基於持有槍、彈而供自己犯罪之用，未經許可，於九十一
    年五月十七日前某日透過綽號「阿建」之成年男子（真實年籍姓名不詳）居間介
    紹認識綽號「阿明」、「阿成」之成年男子（真實年籍姓名均不詳），而基於概
    括犯意在下列時地向渠等購買手槍：
  (一)在九十一年五月十七日前某日，綽號「阿明」、「阿成」之成年男子先與乙○○
    約在新屋交流道碰面，再帶至桃園市火車站前某處，將一枝可擊發子彈、具殺傷
    力之改造手槍及具有殺傷力之子彈一顆（如附表編號三所示）免費送予乙○○，
    乙○○即隨身攜帶或藏放於某處而持有之。
  (二)乙○○於持有上開改造槍彈後，認該槍枝性能不佳，遂在數日後（仍在九十一年
    五月十七日前）又以六萬元之代價，在相同地點，向綽號「阿成」、「阿明」之
    成年男子購得如附表編號一所示之可擊發、具殺傷力之改造克拉克玩具手槍一枝
    及改造子彈十九顆而持有之，並自行到桃園縣平鎮市某處郊區試射，順利擊發三
    顆子彈（該三顆子彈因已試射、擊發而未扣案），乙○○其後即持之與吳正揚、
    綽號「阿順」之成年男子（真實年籍姓名不詳）一同處理戊○○假證件糾紛事宜
    （詳如後述）。
三、乙○○於取得上開如附表編號一所示之改造克拉克玩具手槍及子彈後，亟欲向戊○○索討其因製作假證件而交付之八萬元及因之所受損害賠償，輾轉得知戊○○
    在從事權利車買賣、從中得利之行為，即與知悉上情之吳正揚（業經原審法院判
    決確定）、綽號「阿順」之成年男子一同商議，打算假借權利車買賣之機會誘使
    戊○○出面，以便趁機追討賠償金額。協議既定，三人遂共同基於以強暴、脅迫
    之非法方法剝奪他人行動自由之犯意聯絡，於九十一年五月十七日晚間某時許，
    由乙○○以電話聯絡戊○○，佯稱能提供便宜權利車，而約使不知情之戊○○、
    丁○○、丙○○等人在九十一年五月十八日十三時許，依約定至桃園縣平鎮市○○路○段三六二號協和汽車修理場，其後由吳正揚負責在協和修車廠外把風，由
    乙○○持上開改造克拉克玩具手槍、綽號「阿順」之成年男子另持非渠等所有、
    類似手槍之武器（未扣案，無證據證明確為手槍）威脅三人，並以乙○○所購買
    、供作案用之手銬銬住戊○○、丁○○、丙○○等三人之強暴方法，要求丁○○
    、丙○○將渠等當時身上所攜帶之物品、
    有之意圖），而以此強暴、脅迫之非法方式剝奪戊○○、丁○○、丙○○三人之
    行動自由。繼之，乙○○即要求戊○○交還十萬元並需給付賠償金，戊○○即向
    乙○○表示願籌錢，但需先讓丁○○、丙○○二人離開籌錢，伊可繼續做為人質
    等語，乙○○考量其本僅意在向戊○○索賠，無意刁難丁○○、丙○○，遂將丁○○、丙○○、戊○○三人手銬解開，並要求丁○○、丙○○二人須待渠等離開
    之後方得離去，隨即與綽號「阿順」之成年男子一左一右強押戊○○上車，再由
    「阿順」駕駛車牌號碼三Ｂ︱七四九九號之自小客車、乙○○押解戊○○坐於後
    座之方式繼續妨害戊○○行動自由，吳正揚則另外駕駛車牌號碼ＢＱ︱八三０九
    號自小客車尾隨其後，注意有無他人跟蹤。乙○○於車上一再要求戊○○需為伊
    所製作、交付之假證件無法使用負責，戊○○因行動受限制以致不敢反抗而應允
    ，並以電話聯絡丁○○籌措二十萬元，惟丁○○表示僅能籌措十萬元，戊○○即
    向乙○○表示先交付十萬元現金，再一起至台北萬華地區某處找實際製作假證件
    之人賠償剩餘金額，乙○○同意後，遂要戊○○聯絡丁○○等人攜帶十萬元現款
    至國道二號高速公路大溪交流道旁之六合加油站旁等候，並聯絡一路跟隨在後之
    吳正揚駕車前往收款，乙○○則與綽號「阿順」之成年男子先行駕車載同戊○○
    至桃園縣八德市○○路等候，吳正揚向丁○○收取十萬元得手後，即返回該處與
    乙○○等人會合，乙○○將上開槍枝交給吳正揚，並由吳正揚收取藏放妥當，一
    行人改乘吳正揚所駕駛之車牌號碼ＢＱ︱八三０九號自小客車前往台北萬華，車
    上戊○○聯絡陳姓友人出面協調，然雙方在台北市○○○○路與梧州路口協商未
    果，吳正揚、乙○○一行人就載同戊○○再度返回桃園縣八德市○○路附近一間
    空屋，期間戊○○因畏懼乙○○等人持槍對伊不利而不敢逃跑或任意對外呼救，
    然伊行動自由仍持續受到乙○○等人控制。返回桃園後，乙○○見事情越顯複雜
    ，即以電話聯絡中間人王永薊到現場協調，經王永薊在九十一年五月十八日傍晚
    六時許到場出面緩頰，乙○○始同意由其與吳正揚載戊○○至桃園縣大溪交流道
    附近讓伊離去，戊○○至此始獲自由。
四、乙○○於前開事件後，為籌措逃亡費用，透過友人得知桃園縣中壢市○○路八十
    七號、甲○○所經營之大順檳榔攤內設有賭場（然無證據證明該處確有經營賭場
    情事），遂另基於意圖為自己不法所有之犯意，計畫至該處行搶、收取保護費，
    並邀吳正揚共同為之，吳正揚因不想惹麻煩而回絕參與，惟基於幫助之意思應允
    提供助力，屆時將駕車協助乙○○到現場並伺機接應離去。乙○○即於九十一年
    六月四日凌晨三時許，攜帶先前向「阿明」、「阿成」購得如附表編號三所示之
    可擊發、具殺傷力之改造手槍、彈，搭乘吳正揚（基於幫助意思）所駕駛車牌號
    碼ＢＱ─八三０九號自小客車，至桃園縣中壢市○○路八十七號前，乙○○在車
    上戴妥全罩式安全帽（以防遭人認出身分）、攜帶具殺傷力且客觀上足以危害人
    之生命身體、得為兇器之改造手槍及子彈後下車前往大順檳榔攤，吳正揚則將車
    輛往前開五至十公尺處等候乙○○，乙○○下車四處左右張望後，即欲進入大順
    檳榔攤後方住家內預備強盜賭場內之財物，適甲○○在檳榔攤內工作發現乙○○
    行蹤怪異而打開玻璃門探頭查看，乙○○誤以為犯行已遭甲○○察覺，甲○○欲
    向賭場人員通風報信，故而想進入檳榔攤內制伏甲○○，此時甲○○見乙○○持
    有手槍隨即緊關玻璃門，乙○○欲制止甲○○而對空鳴槍，就在兩人推拉玻璃門
    之際，槍枝卻掉落地上，乙○○見事跡敗露，恐遭賭場內人員發現圍堵，隨即拾
    起掉落之改造手槍奔向正在前方等候之吳正揚所駕駛車輛逃逸，適有鄰人林土城
    聽見轟然槍聲而出外查看，恰見乙○○匆忙上車，林土城即上前查看，乙○○卻
    持槍伸出車窗嚇阻林土城，林土城隨即蹲下並記下車號交由警方追查。乙○○與
    吳正揚逃離現場後，即返回桃園縣中壢市○○路二四三號五樓之五住處，乙○○
    認上開改造手槍性能不佳且為掩飾罪行，而將之棄置於桃園縣中壢市○○路二一
    五巷十五號大樓前垃圾桶內（無證據證明業已滅失），安全帽則棄置在桃園縣中
    壢市○○街與溪洲二街口之舊衣回收桶內。
五、乙○○於持有上開具殺傷力之改造槍、彈後，又另行基於持有制式手槍及子彈之
    犯意，在九十一年五月二十七日至同年六月十一日間某日，聯絡綽號「阿成」、
    「阿明」相約在桃園縣平鎮市○○路復旦中學圍牆旁，以二十五萬元之代價向渠
    等購得如附表編號二所示具殺傷力之制式貝瑞塔九二手槍一枝及制式子彈十一顆
    ，旋即到桃園縣平鎮市○○道路下郊區試射，順利擊發二顆子彈（該二顆子彈因
    已試射、擊發而未扣案），乙○○其後即隨身攜帶或是藏放在某處而持有上開槍
    彈。嗣警方在九十一年六月四日凌晨接獲民眾報案後，至大順檳榔攤現場蒐證及
    林土城所提供之車牌號碼循線於九十一年六月十一日四時許，在桃園縣中壢市○○路二四三號五樓之五拘捕乙○○，並扣得其持有、供作案用之如附表一、二、
    四、五所示之具殺傷力之改造克拉克玩具手槍一枝（含彈匣）、制式貝瑞塔九二
    手槍一枝（含彈匣）、制式子彈九顆（經實際試射六顆後，僅餘三顆）、改造子
    彈十六顆（經實際試射五顆後，僅剩十一顆）、手銬二付等物。
六、案經桃園縣警察局中壢分局報告臺灣桃園地方法院檢察署檢察官偵查起訴。
   理  由
一、訊據上訴人即被告乙○○對於右開事實欄所載伊未經許可持有如附表所示之改造
    手槍、子彈、制式手槍、子彈，嗣後並持槍妨害被害人戊○○、丁○○、丙○○
    等人行動自由而強制被害人戊○○等人交還十萬元款項，並預備強盜他人（賭場
    ）財物等事實，迭於原審偵審及本院調查審理時均坦承不諱，復查：
  (一)被告乙○○未經許可，持有制式手槍、改造手槍、制式子彈、改造子彈部分：
    (1)前揭犯罪事實欄二、五所述之犯罪事實，業據被告乙○○迭於原審偵審及本院
      調查審理時均坦承不諱，又本件扣案如附表編號一、二、四、五所示之手槍及
      子彈經警送請內政部警政署刑事警察局鑑驗結果，認定：槍枝管制編號00
      00000000號之手槍一支（含彈匣，如附表編號一所示），係以仿ＧＬ
      ＯＣＫ廠十七型半自動手槍製造之玩具手槍更換土造金屬槍管改造而成之改造
      手槍，機械性能良好，可供擊發子彈使用，認具有殺傷力。
    (2)槍枝管制編號0000000000之手槍（含彈匣，如附表編號二所示），
      係義大利ＢＥＲＥＴＴＡ廠九二Ｆ型口徑９ｍｍ制式半自動手槍，槍管內具六
      條右旋來復線，槍號為Ｄ三六七三四Ｚ，機械性能良好，可擊發同口徑子彈，
      認具殺傷力。送鑑定子彈共二十五顆，其中九顆口徑為９ｍｍｘ１９，彈頭
      形狀為圓頭彈，彈底標記分別為ＷＣ１０－８０９ｍｍ三顆（經試射一顆）、
      ＡＣＰ９９９ＭＭＬＵＧＥＲ三顆（經試射二顆）、ＰＩＮ９一顆（經試射一
      顆）、ＡＰ９ｍｍＬＵＧＥＲ一顆（經試射一顆）、Ｇ. Ｆ. Ｌ. ９ｍｍＬＵ
      ＧＥＲ一顆（經試射一顆），認均係口徑９ｍｍ制式子彈，均具殺傷力；另其
      餘十六顆子彈，認均係土造子彈，具直徑約８. ８ｍｍ金屬彈頭，採樣五顆試
      射，均可擊發，認均具殺傷力等情，此有該署刑事警察局九十一年六月十二日
      刑鑑字第０九一０一四一九八二號槍彈鑑定書及鑑定照片在卷可稽（見九十一
      年偵字第一０九八四卷第一九二至二一一頁），堪認扣案如附表所示之制式手
      槍、改造玩具手槍各一支、制式子彈九顆及土造子彈十六顆（含已試射擊發之
      子彈），均有殺傷力無疑。至業經被告乙○○攜至桃園縣平鎮市某處郊區試射
      、順利擊發之制式子彈二顆、改造子彈三顆，雖均未扣案而無法送請相關單位
      實際進行鑑定，然上該子彈既可順利擊發，亦應足認具殺傷力。
    (3)至被告乙○○向綽號「阿成」、「阿明」所購得如附表編號三所示之改造槍、
      彈，雖因未扣案至無法送請相關單位實際進行鑑定，然被告乙○○自承：九十
      一年六月四日凌晨，係持該把改造手槍至桃園縣中壢市○○路八十七號大順檳
      榔攤預備強取他人財物，且曾擊發一槍，後來因性能不佳而無法繼續使用，所
      以棄置在大樓垃圾桶等語（見偵卷第七頁、原審法院九十二年二月十四日訊問
      筆錄），同案被告吳正揚亦陳稱：當日見被告乙○○有攜帶手槍等語（見原審
      法院九十二年十一月十二日審理筆錄），證人甲○○、林土城亦均證稱九十一
      年六月四日凌晨有聽見碰的一聲槍響，並見被告乙○○持有一把手槍等語（見
      同上偵卷第二十一頁、第三十頁至第三十一頁、原審法院九十二年一月十七日
      訊問筆錄、九十二年十一月十二日審理筆錄），是綜合被告乙○○自白、同案
      被告吳正揚之供述以及證人甲○○、林土城之證述，顯可認定被告乙○○除持
      有上開扣案二把手槍、子彈外，另尚持有堪可擊發子彈之手槍一把、子彈一顆
      ，且該把手槍既可擊發子彈，造成巨大聲響，亦可推認具有殺傷力固甚明確，
      惟該把手槍究係何種類型之手槍，則因未扣案而無確切證據足以認定，亦無從
      進一步究明，則在被告乙○○堅稱為改造手槍之情形下，即應為有利於被告之
      認定，而僅認上開被告乙○○所持有、用於預備強盜他人財物之槍彈，僅係具
      有殺傷力之改造手槍及改造子彈。
  (二)被告乙○○夥同同案被告吳正揚、綽號「阿順」之成年男子共同妨害戊○○、丁○○、丙○○等人行動自由部分：
    (1)經查，被告乙○○先於九十一年五月十七日晚間以電話邀約被害人戊○○至桃
      園縣中壢市○○路○段三六二號協和修車廠，並攜帶其所持有之改造克拉克玩
      具手槍、改造子彈與同案被告吳正揚、綽號「阿順」之成年男子，待被害人戊○○、丁○○、丙○○依約於九十一年五月十八日十三時許到協和修車廠時，
      由同案被告吳正揚在協和修車廠外留守、乙○○與「阿順」一同持槍脅迫戊○○、丁○○、丙○○等人，致使被害人因心生畏懼均不敢反抗而銬上手銬，留
      在協和修車廠內不敢擅自離去，以此強暴、脅迫方式剝奪、限制被害人戊○○
      、丁○○、丙○○等人之行動自由，其後因被告乙○○僅意在追索賠償金而同
      意先行釋放丁○○、丙○○，繼之由被告乙○○、阿順一同將戊○○押上車離
      開修車廠，吳正揚另駕駛一部車輛尾隨其後，戊○○於車上因已陷於無行動自
      由狀態且被告乙○○又持有槍械以致不敢反抗，而聯絡丁○○籌款十萬元，同
      案被告吳正揚出面至大溪交流道旁六合加油站收款，剩下賠償部分則由戊○○
      帶同被告乙○○、吳正揚、阿順至台北萬華區找戊○○友人取款，因故未能順
      利取得款項而再原車駛回桃園縣八德市○○路附近空屋，持續限制、剝奪戊○○之行動自由，直至當日傍晚六時許，被告乙○○聯絡中間人王永薊出面協調
      ，被告乙○○等人始釋放戊○○等情，業據被告乙○○於原審偵審及本院調查
      審理時均坦承不諱，核與被害人戊○○、丁○○、丙○○等人指訴情節大致相
      符（見九十一年偵字第一０二七號卷第四頁至第十八頁），並有被告乙○○等
      人用以綑綁、限制被害人戊○○、丁○○、丙○○之手銬二副扣案可證，足認
      被告乙○○前開所為任意性自白核與事實相符，堪予採信。
    (2)被害人戊○○雖矢口否認伊曾幫被告乙○○偽造假證件，或與乙○○有何金錢
      債務糾紛云云。然查，被告乙○○確實因案而企圖假冒許銘欽身分潛逃出境，
      並委請戊○○代為偽造「許銘欽」之國民
      款，資為偽造證件之代價一事，除據被告乙○○自始堅稱外，核與同案被告吳
      正揚供述情節大致吻合（見原審法院九十二年一月十七日訊問筆錄），質諸證
      人即居間介紹乙○○、戊○○認識之王永薊亦證稱：九十一年三、四月間，乙○○透由一綽號「小祥」之人要伊介紹會做假證件之人，伊就介紹戊○○讓他
      們認識，後來乙○○即以一張五萬元之代價向戊○○購買偽造
      伊也在現場，當初伊與乙○○一同從台北萬華拿回證件的時候，有在戎非凡店
      裡查看過等語相符無訛（見九十一年偵字第一０二七號卷第十九頁至第二十一
      頁、九十一年偵字第一０九八四卷第二二二頁、原審法院九十二年十月二十一
      日審理筆錄），是被告乙○○所言即有依據，尚非不可採信。再倘若被害人戊○○確涉有偽變造證件或媒介偽變造證件之行為，事涉其己身刑責利害關係，
      本難期明言不諱，是其所言能否遽信？非無疑慮，何況參酌被害人戊○○前開
      所言又均與證人王永薊出入甚大，衡情證人王永薊亦無顧慮之必要，因此堪予
      採信，從而足認：被告乙○○稱本件係起因於其與被害人戊○○間存有假證件
      糾紛，而要求戊○○賠償，並非無故要錢，無不法所有之意圖等情為有證據，
      堪予採信。從而被告乙○○與同案被告吳正揚、「阿順」之人共同持有改造槍
      彈、妨害自由等犯行堪以認定。
  (三)被告乙○○預備強盜部分：
    (1)經查，被告乙○○為籌措逃亡費用，於九十一年六月四日凌晨三時許，基於意
      圖為自己不法所有之犯意，攜帶先前向「阿明」、「阿成」購得如附表編號三
      所示之可擊發、具殺傷力之改造手槍、彈，至桃園縣中壢市○○路八十七號預
      備強劫，但尚未著手即遭被害人甲○○察覺有異而離去等情，業據被告乙○○
      於原審法院調查審理時自承不諱，並經被害人甲○○、證人林土城於警訊及原
      審法院調查審理時證述甚詳（見九十一年偵字第一０九八四卷第二十頁至第二
      十二頁、原審法院九十二年一月十七日、六月二十五日訊問筆錄），足認被告
      乙○○前開所為任意性自白核與事實相符，應可採信。雖被害人甲○○於警訊
      、及原審法院調查時所為證詞或有出入，然按證人之證言或被告之供述縱令先
      後未盡相符，然其基本事實之陳述，若果與真實性無礙時，仍非不得採信，且
      法院本於審理所得之心證，就其證言或自白之一部分認可信而予採取，原非法
      所不許（參最高法院七十四年度台上字第一五九九號、四十六年台上字第一一
      五五號判例）。經查：互核被害人甲○○警訊所為陳述、證人林土城於警訊及
      原審法院審理時所為證述、被告乙○○之前開自白，渠等所供證述，對於被告
      乙○○確持槍至大順檳榔攤並曾擊發一顆子彈，後因槍枝掉落地上，乙○○見
      事跡敗漏而匆忙搭乘接應之吳正揚所駕駛自小客車逃逸等犯案過程均大致相符
      ，且與其他事證相符，自應有相當可信性，是雖被害人甲○○其後於原審法院
      調查時所為陳述或稍有出入，惟依前開判例意旨說明，本院仍得就其等上開自
      白或證言一部分認可信，而予採認。此外，本件復有內政部警政署刑事警察局
      鑑驗書、桃園縣政府警察局中壢分局九十二年八月二十日函及所檢附之現場照
      片、受理報案現場勘察報告表、證物清單影本、刑事案件證物採驗紀錄表等附
      卷可稽（見同上偵卷第一０九頁、原審法院卷(三)）。值此，被告乙○○預備強
      盜犯行洵堪認定。
    (2)公訴意旨雖認被告乙○○係基於為自己不法所有之犯意聯絡，由吳正揚駕駛交
      通工具並負責把風、乙○○攜帶具有殺傷力之改造槍枝、子彈下車前去桃園縣
      中壢市○○路八十七號強盜甲○○所經營之大順檳榔攤，因認被告乙○○所為
      係犯刑法第三百三十條之加重強盜罪嫌云云。查本件公訴意旨認定被告乙○○
      所為已構成強盜罪責無非係以被害人甲○○、證人林土城所為證述為其論據。
      然被害人甲○○初於警訊時陳稱：九十一年六月四日三時許，其在大順檳榔攤
      內工作，一名男子頭戴黑色全罩式安全帽（面罩未拉下），走近檳榔攤四處張
      望，其起疑而探身察看發現該男子右手拿一把槍，要打開檳榔攤的玻璃門，其
      擋住玻璃門不讓他開，他就持槍朝上開一槍，其還是抵住玻璃門不讓該名男子
      進入，後來該名男子還是將玻璃門打開進入檳榔攤，並將其推倒在地，直接打
      開放錢之抽屜將錢取走就往外跑，其大喊搶劫，有見該男子坐上一部自小客車
      往平鎮市方向逃逸等語（見偵卷第二十頁至第二十一頁），後於原審法院調查
      時初稱：九十一年六月四日凌晨兩、三點的時候，有人帶全罩式安全帽、手上
      拿著槍，對空開了兩槍，站在檳榔攤外面要推門進來，其不讓他進來兩人就發
      生推擠，後來他硬是進入，其就告訴他錢在哪邊，他就拿了五、六千元左右以
      後就跑了，有人開車來接應他，車子是停在前方，他一上車，那台車子就跑了
      等語（見原審法院九十二年一月十七日訊問筆錄），嗣於原審法院調查時再度
      傳訊時則陳稱：於九十一年六月四日凌晨在檳榔攤工作，被告（指乙○○）走
      近檳榔攤側面的門，初以為被告是來買東西，就起身把門打開問他要什麼，被
      告沒有說話，就對空開槍，當時被告開槍的點應該是在我們店的帆布的棚架，
      其聽到一槍槍響，後來我就大喊搶劫，當時有一個機車騎士或路人跑進來看狀
      況，被告就將槍指著那個路人，那個路人就跑去報警，被告這時候就跑進檳榔
      攤裡面，先推倒其使其跌坐在地上，就隨手從店側門進來的右手邊桌子抽屜裡
      抓一把錢以後就跑了，約搶走六、七千元等語（見原審法院九十二年六月二十
      五日訊問筆錄），而被告乙○○針對被害人甲○○所為歷次陳述，除坦承其確
      有在右揭時、地頭帶全罩式安全帽、手持槍枝與甲○○在檳榔攤玻璃門前發生
      推擠，後由吳正揚駕車接應離去等事實外，就被告乙○○對空開了幾槍、有無
      搶取金錢等情節則堅詞否認證人甲○○所述為真實，並辯稱：當時其是預備至
      檳榔攤後方之賭場內強盜，但為甲○○發現而大喊，其為阻止甲○○才對空開
      一槍，後因形跡已為人發現只好作罷離去云云。而依據證人林土城即目擊被告
      乙○○逃逸之人於警訊時證稱：九十一年六月四日凌晨其坐在店內看電視，聽
      見有人喊搶劫，外出查看時正好見到一頭帶全罩式安全帽之男子匆忙跑上一部
      車號ＢＱ︱八三０九號自小客車（原停在環北路八十三號前）坐在右前座，正
      準備上前了解時，該頭戴安全帽之男子當場持槍作勢瞄準其，其因害怕就跑回
      店內記下車號等語（見偵卷第三十頁至第三十一頁），後於原審法院審理時更
      清楚陳稱：在九十一年六月四日那天在家裡聽到很大聲的「碰」一聲，有人喊
      搶劫，跑出來看時，第一眼就看到一個戴安全帽的人跳上原停在前方的車，正
      要關車門，面貌看的不是很清楚，其原本要上前去抓右後車門，但車上有另一
      個人很快把車開走，戴安全帽的那個人還拿槍從窗戶伸出來指著其，其就跑到
      車後蹲下去看車牌號碼；當時其是跟車子距離約六台尺左右（即不到兩公尺）
      ，其家是距離大順檳榔攤約四間房子左右等語（見原審法院九十二年十一月十
      二日審理筆錄），是依據證人林土城所為證述可推知：證人林土城在家中聽到
      槍響後立即跑出來查看，此時即見被告乙○○正要搭乘吳正揚之車離去，依常
      理該過程僅為數秒鐘時間，而被告吳正揚的車係停放在環北路八十三號前，距
      離大順檳榔攤約有五至十公尺，此亦為被告乙○○所不否認（見原審法院九十
      二年四月十一日訊問筆錄），則可推知被告乙○○欲從大順檳榔攤跑上吳正揚
      車子，理應耗費數秒鐘時間，是果如證人甲○○所述被告乙○○對空鳴槍後猶
      與其推擠，其後進入檳榔攤內先詢問其錢放哪裡、再動手打開抽屜取走金錢後
      始行離去，怎可能證人林土城於聽聞槍響外出查看之際已見被告乙○○快步坐
      上吳正揚車子離去？況且果如被害人甲○○所述被告乙○○是隨手抓一把錢即
      匆忙離去，衡諸常情現場當會遺留因匆忙取錢而散落之零錢、鈔票，然證人林
      土城並未見到如此情形，而隨後到場處理之員警李成忠亦僅證稱：現場玻璃並
      無破碎痕跡、門也無破損，現場蒐證僅發現一個改造彈頭等語（見原審法院九
      十二年七月二十九日訊問筆錄），而案發現場除在玻璃門上採集到被告乙○○
      指紋外，並未在被害人甲○○所指述被告乙○○所開啟、劫走錢財之抽屜周圍
      採即到可疑指紋，此有桃園縣政府警察局中壢分局受理報案現場勘查報告表及
      證物清單、內政部警政署刑事警察局鑑驗書在卷可資佐證，是被害人甲○○此
      部分指述情節顯不合常理，是被告乙○○辯稱其尚未動手搶取檳榔攤內金錢即
      逃逸一節，尚非不可採信。而本件被告乙○○自承其攜帶改造槍枝到現場係意
      欲搶到賭場內之財物等語（見原審法院九十二年一月十七日訊問筆錄），顯見
      被告乙○○主觀上係基於意圖為自己不法所有之強盜犯意，頭帶全罩式安全帽
      、攜帶具有殺傷力之改造槍、彈至大順檳榔攤現場，惟尚未著手即為證人甲○○發覺有異而作罷離去，其所為自已達於預備強盜之階段，應屬無疑。此外，
      復查無其他證據足資證明被告乙○○涉有強盜罪嫌，本件僅能認定被告乙○○
      有預備強盜之動機、行為，尚難以此遽令被告乙○○擔負強盜既遂罪責，公訴
      意旨所述顯有誤會附此敘明。
  綜上所述，被告乙○○上開未經許可持有制式及改造槍彈、妨害自由、預備強盜等
  犯行均已經證明，自應依法論科。
二、(一)查被告乙○○於如犯罪事實欄三所述之時間、地點，夥同綽號「阿順」之成年
    子彈資為脅迫他人之工具，藉此剝奪被害人戊○○、丁○○、丙○○行動自由，
    並基於繼續妨害戊○○行動自由之犯意聯絡，將被害人戊○○強行帶往桃園縣中
    壢市○○路、台北萬華等地，不讓其離去，時間長達五、六小時之久，核渠等所
    為，均係犯槍砲彈藥刀械管制條例第十一條第四項、第十二條第四項、刑法第三
    百零二條第一項之以非法方法剝奪他人行動自由罪。被告乙○○未經許可持有土
    造十九顆子彈（其中經試射三發而未扣案）部分，所侵害者為社會法益，縱所持
    有之客體即子彈有十九顆，應仍為單純一罪，而被告乙○○以一行為同時持有改
    造克拉克玩具手槍、土造子彈，屬一行為觸犯數罪名之想像競合犯，均應依刑法
    第五十五條規定從一重之槍砲彈藥刀械管制條例第十一條第四項之未經許可，持
    有改造玩具手槍罪處斷。被告乙○○以一行為同時剝奪戊○○、丁○○、丙○○
    三人之行動自由而侵害數法益，為想像競合，依刑法第五十五條規定從一重之以
    非法方法剝奪他人行動自由一罪論；而被告乙○○夥同同案被告吳正揚及不知名
    友人、綽號「阿順」之成年男子，就攜帶改造手槍及土造子彈，共同非法剝奪被
    害人戊○○、丁○○、丙○○行動自由犯行部分，互有犯意聯絡及行為分擔，均
    為共同正犯。被告乙○○所犯上開違反槍砲彈藥刀械管制條例第十一條第四項、
    刑法第三百零二條第一項二罪間，具有方法目的之牽連犯關係，均應從一重之槍
    砲彈藥刀械管制條例第十一條第四項未經許可持有改造手槍罪處斷。至被害人戊○○於遭被告乙○○等人非法剝奪行動自由期間，雖遭被告乙○○等人脅迫，強
    逼其交付金錢，惟按刑法第三百零二條之妨害自由罪，係妨害他人自由之概括規
    定，故行為人具有一定目的，以非法方法剝奪人之行動自由者，除法律別有處罰
    較重之規定，應適用各該規定處斷外，如以使人行無義務之事，或妨害人行使權
    利為目的，而其強暴、脅迫復已達於剝奪人行動自由之程度，即祇成立本罪，不
    應再依同法第三百零四條論處（最高法院二十九年上字第二三五九號判例意旨參
    照），故不單獨論以刑法第三百零四條之罪責。又公訴意旨雖認被告乙○○等人
    上開所為涉係刑法第三百三十條第一項加重強盜罪嫌云云。然按強盜罪之構成，
    以有為自己或第三人不法所有之意圖為構成要件之一，若奪取財物係基於他種目
    的，而非出於不法所有之意思者，縱其行為不法，要不成立強盜罪（最高法院二
    十一年上字第十八號判例及台灣高等法院八十七年上訴字第三五六六號判決參照
    ），本件被告乙○○等人係為索討先前所交付與戊○○偽造證件之代價及賠償，
    並無意圖為自己或第三人不法所有之意思，已如前述，自與公訴人所引法條之構
    成要件不符，公訴意旨容有誤會，惟本院認定之事實，與公訴人起訴之犯罪事實
    ，其社會基本事實同一，自應由本院逕予變更起訴法條。(二)至如犯罪事實欄四所
    述之時間、地點，被告乙○○攜帶具殺傷力之改造手槍及子彈至大順檳榔攤預備
    強盜之犯行，核被告乙○○所為係犯槍砲彈藥刀械管制條例第十一條第四項、刑
    法第三百二十八條第五項之預備強盜罪，並應依刑法第三十條第二項規定減輕其
    刑，公訴意旨認被告乙○○係強盜大順檳榔攤既遂云云，尚有未合（業如前述）
    。被告乙○○以一行為，未經許可持有改造手槍、子彈，屬一行為觸犯數罪名之
    想像競合犯，應依刑法第五十五條規定從一重之未經許可，持有改造手槍罪處斷
    ；其所犯上開未經許可持有改造手槍罪、預備強盜罪二罪間，具有方法目的之牽
    連犯關係，應從一重之槍砲彈藥刀械管制條例第十一條第四項未經許可持有改造
    手槍罪處斷。(三)另被告乙○○未經許可，無故持有如附表編號二所示之制式貝瑞
    塔手槍一支、制式子彈十一顆（其中二顆業經試射而未扣案）之行為，則係犯槍
    砲彈藥刀械管制條例第七條第四項、第十二條第四項之罪，而其未經許可持有制
    式子彈部分，所侵害者為社會法益，縱被告乙○○所寄藏之客體即子彈有十一顆
    ，應仍為單純一罪，其以一行為持有制式貝瑞塔手槍、制式子彈，屬一行為觸犯
    數罪名之想像競合犯，應依刑法第五十五條規定從一重之未經許可，持有制式手
    槍罪處斷。(四)被告乙○○先持有如附表編號一改造克拉克玩具手槍及子彈，嗣持
    以與同案被告吳正揚等人共犯妨害自由等行為，後又持有如附表編號三所示之改
    造手槍及子彈，其先後持有改造手槍及子彈，時間密接，而犯構成要件相同之罪
    名，顯係出於概括之犯意為之，為連續犯，應依刑法第五十六條規定，論以情節
    較重之共同未經許可，持有改造手槍一罪，並依法加重其刑；另被告乙○○係在
    九十一年五月二十六日以後始取得如附表編號二所示之制式手槍及子彈，且除試
    射二發外並未持以作案，此為被告乙○○所自承，應與前開妨害自由、預備強盜
    犯行間無方法目的之牽連犯關係，且與前開未經許可，持有具殺傷力之改造手槍
    罪間，犯意各別，行為互殊，且構成要件互異，應予分論併罰，公訴人認分別具
    牽連犯及想像競合犯關係，顯有未合。
三、原審以被告乙○○罪證明確，本同上見解，適用槍砲彈藥刀械管制條例第七條第
    四項、第十一條第四項、第十二條第四項，刑法第十一條前段、第二十八條、第
    五十六條、第三百零二條第一項、第三百二十八條第五項、第五十五條、第五十
    一條第五款、第七款、第四十二條第二項、第三項，罰金罰鍰提高標準條例第一
    條前段、第二條（原判決漏載），現行法規所定貨幣單位折算新臺幣條例第二條
    ，併審酌被告乙○○因追索戊○○製作不堪使用之假證件之賠償金，致衍生本件
    糾紛之犯罪動機、目的，且被告年輕力壯，竟不思以正途解決糾紛，擁槍自重，
    擅自動用暴力挾持之手段追索賠償，罔顧社會法律秩序，危害社會治安及被害人
    戊○○等人之人身安全，同時以一行為剝奪被害人戊○○、丁○○、丙○○三人
    行動自由，其中被害人戊○○行動自由遭長達五、六小時之限制、剝奪，使其陷
    於畏懼恐慌之中，及被告持有手槍、子彈之數量，尚無證據足資證明被告除本件
    犯行外，另已恃之犯罪等所生損害，及被告犯後坦承犯行、深表悔悟，態度尚稱
    良好，檢察官於起訴時誤認被告所為係犯加重強盜罪責而就被告具體求處有期徒
    刑十二年等一切情狀，就被告乙○○共同連續持有改造玩具手槍部分，量處有期
    徒刑貳年陸月，併科罰金新臺幣玖萬元，罰金如易服勞役，以新台幣玖佰元即銀
    元參佰元折算壹日；持有制式手槍部分，處有期徒刑伍年陸月，併科罰金新台幣
    新臺幣玖萬元，罰金如易服勞役，以新台幣玖佰元即銀元參佰元折算壹日；並定
    其應執行有期徒刑柒年拾月，併科罰金拾捌萬元，罰金如易服勞役，以罰金總額
    與六個月之日數比例折算，復以扣案如附表編號一、二、四、五所示之制式手槍
    一枝、改造玩具手槍一枝、制式子彈三顆、土造子彈十一顆，及未扣案如附表編
    號三所示之改造槍彈，均係違禁物，依刑法第三十八條第一項第一款規定宣告沒
    收；扣案之手銬二副，為被告犯本件妨害自由罪行所用之物，依刑法第三十八條
    第一項第二款規定宣告沒收。其認事用法，均無不合。被告上訴意旨以其先後持
    有三把手槍之目的均係向戊○○催討製作證件之費用，且其早在一開始犯案前就
    交付二十五萬元給阿成他們購買槍枝，因阿成所給的手槍不是其想要的，所以才
    會一直拖延交槍時間，並非如原判決事實欄所載其於犯案後又另行起意購買制式
    手槍，本案被告只有一個買槍的犯意，其持有制式手槍部分與其他犯行應有牽連
    犯及想像競合犯之關係云云。惟查，被告乙○○於原審法院自承：（問：槍是在
    什麼時候買的？）詳細時間忘記了，我是在與戊○○發生糾紛之前就買克拉克手
    槍和改造子彈十八顆，我是跟阿明、阿成兩個人買的，我是一支一支買的....；
    （問：槍是多少錢買的？）第一把是送我的，已經壞掉了，我把槍丟在中壢元化
    路一個大樓的垃圾桶裡面，所以沒有扣案，第二把槍是以六萬元買入，包括子彈
    ，有扣案。第三把槍是二十五萬元，包括十四顆子彈（見原審卷一第七九至八十
    頁、第一三一頁）等語，被告於檢察官偵查及原審其他各次庭訊亦為相同之供述
    （見偵查卷第一二八頁、原審卷一第八十一頁、原審卷二第一九七頁），顯見被
    告所持有扣案之改造手槍及制式手槍係分別且以不同金額（六萬元及二十五萬元
    ）向阿成等人購買，並非如被告所辯係於購槍之時即以二十五萬元預先購買上揭
    二把手槍，且被告取得制式手槍之時間係在解決與戊○○間糾紛之後，亦有被告
    於原審自承：（問：扣案的制式貝瑞塔手槍呢？）去大順檳榔攤及跟戊○○見面
    時，這把槍還沒有在我手上，我是後來才買的（見原審卷一第一三二頁）等語明
    確，則倘如被告所辯其購槍之目的僅係向戊○○催討製作證件之費用，則於解決
    其與戊○○之糾紛後，何需再以二十五萬元之代價向阿成等人另行購買制式手槍
    ？是以被告辯稱其前後持有三把槍之目的均為解決與戊○○間之糾紛云云，非可
    採信。從而，被告非法持有制式手槍之犯行，與本案其他犯行並無牽連犯或想像
    競合犯之關係，被告乙○○上訴執前揭辯詞指摘原判決不當，為無理由，應予駁
    回。據上論斷，應依刑事訴訟法第三百六十八條，判決如主文。
本案經檢察官吳慎志到庭執行職務。
中　　　華　　　民　　　國　　九十三　　年　　　二　　　月　　 十八 　　日
                              臺灣高等法院刑事第十九庭
                                  審判長法  官　許　國　宏
                                        法  官  林　勤　純
　　　　　　　　　　　                  法  官  洪　光　燦
右正本證明與原本無異。
如不服本判決，應於收受送達後十日內向本院提出上訴書狀，其未敘述上訴之理由者
並得於提起上訴後十日內向本院補提理由書（均須按他造當事人之人數附繕本）。
                                        書記官　陳　玉　嬋
中　　　華　　　民　　　國　　九十三　　年　　　二　　　月　　 十八 　　日
附表：
┌───┬───────────┬───────────┬───────┐
│編  號│名                  稱│槍枝管制編號          │   備   註    │
├───┼───────────┼───────────┼───────┤
│  一  │改造克拉克玩具手槍一枝│0000000000  │可擊發，具殺傷│
│      │（含彈匣）            │                      │力            │
├───┼───────────┼───────────┼───────┤
│  二  │制式貝瑞塔手槍一枝    │0000000000  │可擊發具殺傷力│
│      │（含彈匣）            │                      │              │
├───┼───────────┼───────────┼───────┤
│  三  │改造手槍一枝及子彈一顆│（未扣案）            │可擊發，具殺傷│
│      │                      │           　         │力            │
├───┼───────────┼───────────┼───────┤
│  四  │制式子彈九顆（經試射六│（口徑９ｍｍ）        │原持有十一顆，│
│      │顆，僅餘三顆仍具殺傷力│                      │經乙○○試射二│
│      │）                    │                      │顆（未扣案）僅│
│      │                      │                      │扣得九顆     │
├───┼───────────┼───────────┼───────┤
│  五  │土造子彈十六顆（經試射│（口徑８.８ｍｍ）     │原持有十九顆，│
│      │五顆，僅餘十一顆仍具殺│                      │經乙○○試射三│
│      │傷力）                │                      │顆（未扣案），│
│      │                      │                      │僅扣得十六顆  │
└───┴───────────┴───────────┴───────┘
附錄本案論罪科刑法條全文
槍砲彈藥刀械管制條例第七條
未經許可，製造、販賣或運輸火砲、肩射武器、機關槍、衝鋒槍、卡柄槍
、自動步槍、普通步槍、馬槍、手槍或各類砲彈、炸彈、爆裂物者，處死
刑、無期徒刑或七年以上有期徒刑；處徒刑者，併科新台幣三千萬元以下
罰金。
未經許可，轉讓、出租或出借前項所列槍砲、彈藥者，處無期徒刑或五年
以上有期徒刑，併科新台幣一千萬元以下罰金。
意圖供自己或他人犯罪之用，而犯前二項之罪者，處死刑或無期徒刑；處
徒刑者，併科新台幣五千萬元以下罰金。
未經許可，持有、寄藏或意圖販賣而陳列第一項所列槍砲、彈藥者，處五
年以上有期徒刑，併科新台幣一千萬元以下罰金。
第一項至第三項之未遂犯罰之。
槍砲彈藥刀械管制條例第十一條
未經許可，製造、販賣或運輸第四條第一項第一款所稱其他可發射金屬或
子彈具有殺傷力之各式槍砲者，處五年以上有期徒刑，併科新臺幣一千萬
元以下罰金。
未經許可，轉讓、出租或出借前項所列槍砲者，處三年以上十年以下有期
徒刑，併科新臺幣七百萬元以下罰金。
意圖供自己或他人犯罪之用，而犯前二項之罪者，處無期徒刑或七年以上
有期徒刑，併科新臺幣一千萬元以下罰金。
未經許可，持有、寄藏或意圖販賣而陳列第一項所列槍砲者，處一年以上
七年以下有期徒刑，併科新臺幣七百萬元以下罰金。
第一項至第三項之未遂犯罰之。
槍砲彈藥刀械管制條例第十二條
未經許可，製造、販賣或運輸子彈者，處一年以上七年以下有期徒刑，併
科新台幣五百萬元以下罰金。
未經許可，轉讓、出租或出借子彈者，處六月以上五年以下有期徒刑，併
科新台幣三百萬元以下罰金。
意圖供自己或他人犯罪之用，而犯前二項之罪者，處三年以上十年以下有
期徒刑，併科新台幣七百萬元以下罰金。
未經許可，持有、寄藏或意圖販賣而陳列子彈者，處五年以下有期徒刑，
併科新台幣三百萬元以下罰金。
第一項至第三項之未遂犯罰之。
中華民國刑法第三百零二條
(剝奪他人行動自由罪)
私行拘禁或以其他非法方法，剝奪人之行動自由者，處五年以下有期徒刑
、拘役或三百元以下罰金。
因而致人於死者，處無期徒刑或七年以上有期徒刑，致重傷者，處三年以
上十年以下有期徒刑。
第一項之未遂犯罰之。
中華民國刑法第三百二十八條
意圖為自己或第三人不法之所有，以強暴、脅迫、藥劑、催眠術或他法，
至使不能抗拒，而取他人之物或使其交付者，為強盜罪，處五年以上有期
徒刑。
以前項方法得財產上不法之利益或使第三人得之者，亦同。
犯強盜罪因而致人於死者，處死刑、無期徒刑或十年以上有期徒刑；致重
傷者，處無期徒刑或七年以上有期徒刑。
第一項及第二項之未遂犯罰之。
預備犯強盜罪者，處一年以下有期徒刑、拘役或三千元以下罰金。
